臺灣新北地方法院刑事判決
                                   110年度審易字第1869號
公  訴  人  臺灣新北地方檢察署檢察官   
被      告  陳孝彣




上列被告因詐欺等案件，經檢察官提起公訴（110 年度偵緝字第
2782號）及移送併辦（110 年度偵字第15862 號、第22559 號、
第23977 號、第25933 號、第27904 號、第31854 號、第32437
號），本院判決如下：
    主  文
陳孝彣犯幫助詐欺取財罪，處有期徒刑叁月，如易科罰金，以新
臺幣壹仟元折算壹日。
    事實及理由
壹、查被告陳孝彣所犯均係死刑、無期徒刑、最輕本刑為3 年以
    上有期徒刑以外之罪，其於準備程序就被訴事實為全部有罪
    之陳述，經告知簡式審判程序之旨，並聽取其與檢察官之意
    見後，本院認無不得或不宜改依簡式審判程序進行之處，爰
    依刑事訴訟法第273 條之1 第1 項、第284 條之1 之規定，
    裁定進行簡式審判程序。
貳、本案犯罪事實及證據，除下列事項應予更正、補充外，餘均
    引用附件一、二即檢察官起訴書、併辦意旨書之記載：
一、附件一至二各欄所載之「詐騙集團」、「詐騙集團成員」、
    「詐欺集團成員」，皆應更正為「詐騙成員」（本件尚無三
    人以上集團犯罪之確切證據）；所載之「在不詳地點」，則
    均應更正為「在萬華火車站某處」。
二、附件二犯罪事實欄一及證據並所犯法條欄一中所載之「玉山
    銀行帳號0000000000000號帳戶」，均應更正為「玉山銀行
    帳號0000000000000號帳戶」
三、補充「被告陳孝彣於111 年1 月6 日本院準備程序及審理時
    之自白（參本院卷附當日各該筆錄）」為證據。
叁、論罪科刑：
一、按刑法上之幫助犯，係以幫助之意思，對於正犯資以助力，
    而未參與實施構成要件之行為者而言。查被告提供附件一至
    二所示之帳戶（以下合稱本件帳戶）資料，使詐騙成員得以
    遂行詐欺取財之犯行，惟其單純提供本件帳戶資料供人使用
    之行為，並不等同於向附件一至二所示之告訴人（以下合稱
    本件告訴人）施以欺罔之詐術行為，且亦無證據證明其有參
    與詐欺取財犯行之構成要件行為，是所為應僅止於幫助。核
    被告所為，均係犯刑法第30條第1 項、第339 條第1 項之幫
    助詐欺取財罪。其以一個交付本件帳戶資料之行為，使詐騙
    成員得先後向本件告訴人實行詐騙行為，導致本件告訴人受
    有財產上之損害，為同種想像競合犯，應依刑法第55條前段
    規定，從一重之幫助詐欺取財罪處斷。被告提供本件帳戶資
    料幫助詐騙成員作為詐欺取財之用，其行為既僅止於幫助，
    依刑法第30條第2 項規定，對於幫助犯之處罰，得按正犯之
    刑減輕之。被告以一個交付本件帳戶資料之行為，而實行本
    件犯行，併辦意旨所載之各該事實，與原起訴之事實有想像
    競合犯之裁判上一罪關係，故為原起訴效力之範疇，本院自
    得加以審酌，另檢察官移請併辦之案件，僅在提醒本院注意
    ，非另行成立案件繫屬之關係，特予指明。
二、至附件二併辦意旨認被告本件犯行，另構成洗錢防制法第14
    條第1項罪一節。惟查洗錢防制法第2 條規定：「本法所稱
    洗錢，指下列行為：一、意圖掩飾或隱匿特定犯罪所得來源
    ，或使他人逃避刑事追訴，而移轉或變更特定犯罪所得。二
    、掩飾或隱匿特定犯罪所得之本質、來源、去向、所在、所
    有權、處分權或其他權益者。三、收受、持有或使用他人之
    特定犯罪所得。」，而本條所稱之特定犯罪，依同條例第3 
    條第3 款之規定，固包括刑法第339 條之詐欺取財罪在內。
    然慮及洗錢防制法之制定，旨在防止特定犯罪不法所得之資
    金或財產，藉由洗錢行為，諸如經由各種金融機關或其他交
    易管道，轉換成為合法來源之資金或財產，切斷資金與當初
    犯罪行為之關連性，隱匿犯罪行為或該資金不法來源或本質
    ，使偵查機關無法藉由資金之流向追查犯罪行為人，其所保
    護之法益為國家對特定犯罪之追訴及處罰。本件被告提供本
    件帳戶幫助犯罪之目的，充其量僅作為本件告訴人匯款入本
    件帳戶之用途，並無掩飾，隱匿該等犯罪所得之本質、來源
    、去向或所在，抑或使他人逃避刑事追訴而移轉或變更特定
    犯罪所得之情事，是被告實行本件犯行核與洗錢防制法之構
    成要件尚有不符，應予說明。
三、審酌被告恣意將本件帳戶資料交予他人，致有心實行犯罪之
    人得以自由使用，進而作為詐騙過程存提款項之犯罪工具，
    所為非但有害金融交易秩序，助長社會訛詐之歪風，致使無
    辜民眾受騙而受有財產上損害，實有不該，惟其行為之可非
    難性仍較低於實際從事詐騙之正犯，且其已與部分告訴人（
    即郭美伶、高惠文，其餘告訴人經通知未到場）在本院成立
    調解，並願分期賠償所受損害等情，有本院調解筆錄影本1 
    份附卷可佐，顯見被告犯後有積極填補所為犯行所造成損害
    之意願及具體作為，兼衡被告之素行、教育程度、職業、家
    庭經濟與生活狀況、本件告訴人受有財產上損害之範圍、被
    告犯罪後始終坦認犯行，態度勉可等一切情狀，量處如主文
    所示之刑，並諭知易科罰金之折算標準，以資處罰。
肆、末查本件未見被告取得相關犯罪所得之確切事證，無從依據
    刑法沒收相關規定對之宣告沒收、追徵。
伍、本判決係依刑事訴訟法第310 條之2 及第454 條所製作之簡
    化判決，依法僅需記載犯罪事實、證據名稱及應適用之法條
    ，並得以簡略方式為之，如認定之犯罪事實、證據及應適用
    之法條，與檢察官起訴書之記載相同者，得引用之，附此敘
    明。
據上論斷，應依刑事訴訟法第273 條之1 第1 項、第299 條第1
項前段、第310 條之2 、第454 條（本件依刑事判決精簡原則，
僅記載程序法條文），判決如主文。
本案經檢察官陳亭君偵查起訴及檢察官林郁璇移送併辦，由檢察
官陳炎辰到庭執行公訴。
中　　華　　民　　國    111   年 　  1  　月 　 25  　日
                 刑事第二十四庭  法  官　李俊彥   
以上正本證明與原本無異。
如不服本判決，應於判決送達後20日內敘明上訴理由，向本院提
出上訴狀（應附繕本），上訴於臺灣高等法院。其未敘述上訴理
由者，應於上訴期間屆滿後20日內向本院補提理由書「切勿逕送
上級法院」。
                                 書記官  林慈恩
中　　華　　民　　國　　111 　年　　1 　　月　　25　　日
附錄本判決論罪之法律條文：
中華民國刑法第30條
幫助他人實行犯罪行為者，為幫助犯。雖他人不知幫助之情者，
亦同。
幫助犯之處罰，得按正犯之刑減輕之。

中華民國刑法第339 條
意圖為自己或第三人不法之所有，以詐術使人將本人或第三人之
物交付者，處5 年以下有期徒刑、拘役或科或併科50萬元以下罰
金。
以前項方法得財產上不法之利益或使第三人得之者，亦同。
前二項之未遂犯罰之。
--------------------------------------------------------
附件一：
臺灣新北地方檢察署檢察官起訴書
                                   110年度偵緝字第2782號
　　被　　　告　陳孝彣  男　25歲（民國00年0月00日生）
　　　　　　　　　　　　住新北市○○區○○街000巷00號
　　　　　　　　　　　　居新北市○○區○○路0段000巷0號
　　　　　　　　　　　　6樓
　　　　　　　　　　　　國民身分證統一編號：Z000000000號
上列被告因詐欺案件，業經偵查終結，認應提起公訴，茲將犯罪
事實及證據並所犯法條分敘如下：
　　　　犯罪事實
一、陳孝彣明知交付金融機構帳戶之存摺、提款卡及密碼予他人
    使用，有供作財產犯罪用途之可能，而一般人取得他人帳戶
    提款卡之目的甚多在於取得贓款及掩飾犯行不易遭人追查，
    竟在該結果之發生不違背其本意之情形下，基於幫助詐欺取
    財之不確定故意，於民國109年9月至10月間某日，在不詳地
    點，將其所申設之彰化商業銀行帳號000-00000000000000號
    帳戶(下稱本件帳戶)之存摺、提款卡、密碼提供與真實姓名
    、年籍不詳之詐騙集團成員，容任他人使用本件帳戶遂行犯
    罪。嗣該詐騙集團取得本件帳戶，即與所屬之詐騙集團成員
    共同意圖為自己或他人不法所有，基於詐欺取財之犯意，於
    109年11月中旬，透過交友軟體認識洪御翔，佯以在網站投
    資獲利為由，要求洪御翔匯款，致使洪御翔陷於錯誤，依該
    詐騙集團成員指示，於109年12月15日12時許，匯款新臺幣（
    下同）9萬元至本件帳戶內，旋遭提領。
二、案經洪御翔訴由新北市政府警察局海山分局報告偵辦。
　　　　證據並所犯法條
一、證據清單及待證事實：
編號 證據名稱 待證事實 1 被告陳孝彣於偵查中之自白 被告為賺取每個帳戶8000元之報酬，於上開時間將本件帳戶及其名下之玉山銀行、中國信託銀行、台新銀行帳戶之存摺、提款卡、密碼提供與他人之事實。 2 證人即告訴人洪御翔於警詢之指訴 告訴人遭詐騙集團成員以上開方式詐騙後，依指示匯款9萬元至本件帳戶之事實。 3 本件帳戶之開戶基本資料及歷史交易明細表、告訴人所提供之LINE訊息紀錄、網路轉帳通知資料 1.本件帳戶係被告所申辦，且將本件帳戶交付與他人前，帳戶餘額已所剩無幾之事實。 2.告訴人遭詐騙集團成員以上開方式詐騙後，於109年12月15日12時許匯款9萬元至本件帳戶之事實。 
二、核被告以幫助詐欺取財之意思，參與詐欺取財構成要件以外
    之行為，所為係犯刑法第30條第1項前段、第339條第1項幫
    助詐欺取財罪嫌，依同法第30條第2項規定，得按正犯之刑
    減輕。
三、依刑事訴訟法第251條第1項提起公訴。
　　此　致
臺灣新北地方法院
中　　華　　民　　國　 110　　年　　10　　月　　 8　　日
　　　　　　　　　　　　　　　檢　察　官  陳亭君
附件二：
臺灣新北地方檢察署檢察官移送併辦意旨書
                                    110年度偵字第15862號
                                               第22559號
                                               第23977號
                                               第25933號
                                               第27904號
                                               第31854號
                                               第32437號
　　被　　　告　陳孝彣 　男　25歲（民國00年0月00日生）
　　　　　　　　　　　　住新北市○○區○○街000巷00號
　　　　　　　　　　　　國民身分證統一編號：Z000000000號
上列被告因詐欺等案件，業經偵查終結，認應移請臺灣新北地方
法院併案審理，茲敘述犯罪事實及證據並所犯法條及併辦理由如下
：
　　　　犯罪事實
一、陳孝彣依一般社會生活通常經驗，本可預見將帳戶提供給不
    相識之人，可能幫助詐騙集團成員作為不法收取他人款項之
    用，而對所提供之帳戶可能因而幫助他人從事詐欺不法犯罪
    ，並可能掩飾、隱匿洗錢防制法第3條第2款所列之特定犯罪
    所得之去向等皆有預見，仍不違背其本意，基於幫助詐欺及
    洗錢之不確定故意，於民國109年9月間某日，在不詳地點，
    將其所申請之彰化銀行帳號00000000000000號帳戶(下稱彰
    化銀行帳戶)、玉山銀行帳號0000000000000號帳戶(下稱玉
    山銀行帳戶)之提款卡及密碼，提供予真實年籍姓名不詳之
    詐欺集團使用，藉以幫助上開詐欺集團成員詐欺取財之犯行
    。嗣該詐騙集團成員於取得上開帳戶之存摺及提款卡後，即
    意圖為自己不法之所有，基於詐欺取財之犯意聯絡，於附表
    所示之時間，撥打電話予附表所示之人，以附表所示之方式
    施用詐術，致附表所示之人陷於錯誤，因而匯款附表所示之
    金額至附表所示之帳戶，而掩飾、隱匿詐欺犯罪所得之去向
    。
二、案經楊雅茹訴由屏東縣政府警察局東港分局、林紋憶訴由新
    北市政府警察局土城分局、王慈君訴由高雄市政府警察局鳳
    山分局、郭美伶訴由嘉義市政府警察局第一分局、高惠文訴
    由新北市政府警察局永和分局、廖巧盈訴由高雄市政府警察
    局鳳山分局、黃伊禎訴由臺北市政府警察局南港分局報告偵
    辦。
　　　　證據並所犯法條
一、證據：
　㈠被告陳孝彣於偵查中之供詞。
  ㈡告訴人楊雅茹、林紋憶、王慈君、郭美伶、高惠文、廖巧盈
    、黃伊禎於警詢時之指訴。
　㈢彰化銀行帳號00000000000000號帳戶、玉山銀行帳號0000000
    000000號帳戶交易明細各1份。
二、核被告所為，係犯刑法第30條第1項前段、第339條第1項之
    幫助詐欺取財及刑法第30條第1項前段、洗錢防制法第14條
    第1項之幫助一般洗錢等罪嫌。被告以一提供存摺、提款卡
    及密碼予他人之幫助行為，幫助正犯詐欺附表所示之告訴人
    ，侵害其等財產法益，均為同種想像競合犯，均請依刑法第
    55條之規定，僅論以一幫助詐欺取財罪。被告係以一提供上
    開帳戶之幫助掩飾他人詐欺犯罪所得去向及幫助詐欺取財之
    行為，詐騙如附表所示之告訴人及幫助掩飾該等詐欺取財犯
    罪之犯罪所得去向之行為，係一行為觸犯數罪名，為想像競
    合犯，請依刑法第55條規定，從一重之幫助洗錢罪嫌論處。
    被告以幫助之犯意，參與詐欺取財構成要件以外之行為，為
    幫助犯，請依刑法第30條第2項規定，按正犯之刑減輕之。
三、併辦理由：被告前因交付上開彰化銀行帳戶而涉有幫助詐欺
    案件，業經本署檢察官以110年度偵緝字第2782號案件提起
    公訴，目前由臺灣新北地方法院審理中，此有上開起訴書及
    被告之刑案資料查註紀錄表在卷可稽。經查，本案被告所提
    供帳戶與該案件係同一帳戶，又被告係以一行為同時交付附
    表所示帳戶，屬於一行為侵害數法益之想像競合犯關係，具
    有裁判上一罪之關係，為前開案件提起公訴之效力所及，自
    應移請併案審理。
　  此　致
臺灣新北地方法院
中　　華　　民　　國　 110　　年　 10 　月　　27 　　日
　　　　　　　　　　　　　檢　察　官    林郁璇
附表
編號 告訴人 詐騙時間 詐騙方式 匯款時間 匯款帳戶 金額（新臺幣) 卷證出處 1 王慈君 109年11月20日20時許 透過網路暱稱「王蘇蘇」聯繫告訴人王慈君，佯稱可投資區塊鏈，惟需升級始可贖回云云 109年12月14日13時47分許 彰化銀行帳戶 10萬元 110年度偵字第23977號     109年12月14日13時49分許 彰化銀行帳戶 4萬元                                  2 廖巧盈 109年12月初 以抖音暱稱「陳子豪」聯繫告訴人廖巧盈，佯稱可下載高盛APP投資云云 109年12月14日14時53分許 彰化銀行帳戶 10萬元 110年度偵字第31854號 3 黃伊禎 109年9月間某日 透過交友軟體「Partying」以暱稱「于度」聯繫告訴人黃伊禎，佯稱可投資比特幣云云 109年12月14日16時56分許 彰化商銀帳戶 3萬元 110年度偵字第32437號 4 郭美伶 109年12月6日 透過交友軟體「派愛族」以暱稱「人生如戲」與告訴人郭美伶聯繫，佯稱可進行短期黃金投資，惟需先達投資門檻云云 109年12月14日17時35分許 彰化銀行帳戶 5萬元 110年度偵字第25933號     109年12月14日17時37分許 彰化銀行帳戶 5萬元  5 楊雅茹 109年11月30日某時許 透過Instagram暱稱「Han Jason」聯繫告訴人楊雅茹，佯稱可投資虛擬貨幣，惟須先換幣云云 109年12月15日11時11分許 彰化銀行帳戶 11萬7,200元 110年度偵字第15862號 6 林紋憶 109年12月10日16時50分許 透過通訊軟體LINE以暱稱「沒問題先生」、「珊迪」、「奇異博士」聯繫告訴人林紋憶，佯稱可透過晨星網站進行投資，惟須支付代操費用云云 109年12月13日16時16分許  玉山銀行帳戶 5萬元  110年度偵字第22559號 7 高惠文 109年12月10日某時許 透過臉書刊登「幸運轉盤」廣告，另透過LINE暱稱「輪盤大師」、「小芯助理」聯繫告訴人高惠文，佯稱可投資賺錢云云 109年12月15日15時58分許 玉山銀行帳戶 2萬元 110年度偵字第27904號     109年12月15日16時4分許 玉山銀行帳戶 2萬9,985元